臺灣臺北地方法院民事判決
111年度訴字第3376號
原      告  嚴盛煌  

被      告  臺北市政府教育局

法定代理人  曾燦金  
訴訟代理人  張藏文律師
被      告  臺北市高中學生家長會聯合會

兼法定代理  
人          張文川  
被      告  蘇敏惠  
訴訟代理人  林晉宏律師
被      告  張錕盛  
            李秋玲  
            劉奇昌  
            許麗吉  
上列當事人間請求確認會議決議無效等事件，經臺灣士林地方法
院以110年度訴字第1228號裁定移送前來，本院判決如下：
    主      文
原告之訴駁回。
訴訟費用由原告負擔。
    事實及理由
一、原告起訴主張：臺北市高中學生家長會聯合會（下稱北市高
    中聯合會）於民國109年11月15日召開第19屆第一次會員代
    表大會（下稱系爭代表大會），而被告張文川、蘇敏惠、張
    錕盛、李秋玲、劉奇昌、許麗吉（下合稱張文川等六人）當
    選第19屆高中聯總會長、監事長、副總會長、理監事，然系
    爭代表大會有數名會員資格有疑義、或不具會員資格、或未
    持有個人相片之身分證明文件或違法公開亮票參與選舉，該
    次選舉顯有瑕疵。而被告臺北市政府教育局（下稱北市教育
    局）於109年11月14日聯繫被告北市高中聯合會選監小組及
    大會會議主席蕭錦戎，要求選舉人資格交由被告北市教育局
    認定，並召開會議決議，被告北市教育局此舉已侵害人民結
    社自由之權利。爰類推適用民法56條規定訴請確認系爭代表
    大會張文川等6人當選決議及被告北市教育局准予備查均無
    效等語，並聲明：㈠確認被告北市教育局北市高中聯合會會
    員資格109年11月14日會議決議無效。㈡確認被告張文川等六
    人參與系爭代表大會會議決議無效。㈢確認被告張文川等六
    人當選北市高中聯合會總會長、監事長、副總會長、理監事
    無效。㈣確認被告張文川等六人以高中聯合會109年12月18日
    北市高中家聯惠字第1090003號函報109年12月14日第19屆第
    1次理監事聯席會議（下稱系爭理監事聯席會議）決議無效
    。經被告臺北市政府教育局109年12月29日北市中教字第109
    3110464號函備查無效。㈤確認被告北市教育局109年12月29
    日北市中教字第1093110464號函備查無效。㈥確認北市高中
    聯合會於109年12月14日召開系爭理監事聯席會議決議無效
    。
二、按確認法律關係之訴，非原告有即受確認判決之法律上利益
    者，不得提起之；確認證書真偽或為法律關係基礎事實存否
    之訴，亦同。前項確認法律關係基礎事實存否之訴，以原告
    不能提起他訴訟者為限，民事訴訟法第247條第1、2項定有
    明文。第按訴權應具備之要件，除形式上應具備訴訟成立要
    件，另實質上則應有權利保護要件；至確認之訴，不問原告
    請求確認之標的，究為法律關係或其基礎事實之存否，抑或
    證書之真偽，均需原告有即受確認判決之法律上利益，始能
    認為有權利保護之必要。次按原告之訴，有下列各款情形之
    一者，法院得不經言詞辯論，逕以判決駁回之。但其情形可
    以補正者，審判長應定期間先命補正：㈠當事人不適格或欠
    缺權利保護必要。㈡依其所訴之事實，在法律上顯無理由，
    民事訴訟法第249條第2項亦定有明文。
三、經查：　
  ㈠依原告所述請求確認之原因事實，其係主張部分會員不具選
    舉及被選舉權，影響該次總會長、監事長、副總會長、理監
    事之選舉結果，則原告訴之聲明請求確認之標的分別為：⒈
    被告北市教育局就被告北市高中聯合會會員資格召開之109
    年11月14日會議決議是否無效（聲明第1項）；⒉被告張文川
    等六人於109年11月15日當選北市高中聯合會總會長、監事
    長、副總會長、理監事當選及選舉決議內容是否無效（聲明
    第2、3項）；⒊被告張文川等六人於109年12月18日(109)北
    市高中家聯惠字第1090003號函向被告北市教育局核備系爭
    理監事聯席會議是否無效（訴之聲明第4項前段）；⒋被告北
    市教育局於109年12月29日北市教中字第1093110464號函備
    查函是否無效（訴之聲明第4項後段、第5項）；⒌北市高中
    聯合會於109年12月14日召開系爭理監事聯席會議是否無效
    （聲明第6項）等，合先敘明。　　 　　
  ㈡茲就各項聲明請求確認之標的審核如下：
　⒈關於聲明第1項、第4項第4項後段、第5項：
　  原告訴之聲明第1項請求確認被告北市教育局就北市高中聯
    合會會員資格召開之109年11月14日會議決議無效，然卷內
    就被告北市教育局是否確曾於109年11月14日召開會議，並
    於會中對北市高中聯合會會員資格作成決議之相關事證付之
    闕如，原告提出之切結書僅稱選舉人投票資格及爭議交由被
    告北市教育局認定，無從據此逕認被告北市教育局主持召開
    會議及作成決議乙節為真實；且暫不論被告北市教育局有無
    召開會議作成決議，此乃行政機關內部之行政行為，並非民
    事法院所得審究。又聲明第4項第4項後段、第5項係請求確
    認被告北市教育局於109年12月29日北市教中字第109311046
    4號函備查函無效，惟該同意備查函，僅為行政機關一事後
    單純通知之函文，並無核定所報事項是否合於法令之意，並
    非關於確定私權存否之法律關係，亦非民事法院所應受理之
    裁判事項。
　⒉關於聲明第4項第4項前段：
　　被告北市高中聯合會於109年12月18日以(109)北市高中家聯
    惠字第1090003號函向被告北市教育局報請備查北市高中聯
    合會總會長、監事長、副總會長、理監事當選名單及系爭理
    監事聯席會議簽到表、議事錄，係為使主管機關知悉，俾便
    於必要時得採行其他監督方法之行政管理措施，核與被告北
    市高中聯合會選舉、系爭理監事聯席會議決議是否合法有效
    無涉（最高行政法院103年9月份第1次庭長法官聯席會議決
    議參照），則被告北市高中聯合會依臺北市國小國中高中高
    職學生家長會聯合會組織章程第23條所為之報備係供主管機
    關備查性質，未有民事法律關係，或法律關係之基礎事實存
    在，不得為確認訴訟之標的。又原告對於該函文為被告北市
    高中聯合會行文給主管機關即被告北市教育局之形式上作成
    及真正性並未爭執，僅上訴人對於該函文內容主觀上不願認
    同，而認為該函文無效，依前開說明，此不屬民事訴訟法第
    247條第1項後段得提起確認證書真偽之範圍。
  ⒊關於聲明第2、3、6項：
　  ⑴查，被告北市高中聯合會於109年11月15日召開系爭代表大
      會，選舉被告張文川等六人為第19屆總會長、監事長、副
      總會長、理監事，並於109年12月14日召開系爭理監事聯
      席會議等情，有系爭代表大會議程、系爭理監事聯席會議
      會議紀錄、簽到簿在卷可參（臺灣士林地方法院110年度
      訴字第1228號卷第67頁至第75頁、第89頁至第97頁）。原
      告雖主張系爭代表大會選舉被告張文川等六人之當選無效
      ，渠等召開系爭理監事聯席會議亦屬無效等語。惟系爭代
      表大會選舉產生之第19屆會長、理監事與被告北市高中聯
      合會間屬委任關係，而系爭代表大會所為之理監事選舉則
      屬該委任法律關係之「基礎事實」，則原告以第19屆理監
      事選舉、系爭代表大會選舉決議內容本身及系爭理監事聯
      席會之召開作為確認之訴之對象，揆諸首揭說明，僅於原
      告不能提起他訴訟者為限，始得就該等委任關係基礎事實
      之無效提起訴訟，然系爭代表大會選舉會長、理監事合法
      性問題爭議之法律關係即被告北市高中聯合會與會長、理
      監事間之委任關係，並無不能直接提起其他訴訟之情事，
      原告就此提起確認訴訟，於法已有未合。
    ⑵按確認法律關係成立或不成立之訴，以確認現在之法律關
      係為限，如已過去或將來應發生之法律關係，則不得為此
      訴之標的。確認為法律關係基礎事實存否之訴，亦同（最
      高法院49年台上字第1813號判決先例、104年度台上字第2
      074號判決意旨參照）。所謂「過去之法律關係」，係指
      曾經成立或不成立之法律關係，因情事變更，該過去之法
      律關係現已不復存在之情形而言（最高法院84年度台上字
      第1368號民事判決意旨參照）。又依臺北市國小國中高中
      高職學生家長會聯合會組織章程第12條第2項：「總會長
      、副總會長任期一年，以連任一次為限。」；第23條：「
      家長會聯合會會員、總會長、副總會長、理事、常務理事
      、監事長、監事及常務監事任期一年，原則自當年十一月
      四日至翌年十一月三日止。下屆總會長、副總會長、理事
      、常務理事、監事長、監事及常務監事屆時未如期改選產
      生時，由當屆總會長及上開人員繼續執行其任務。但至多
      以三十日為限。」等規定，被告張文川等六人於於109年1
      1月15日被選舉為第19屆總會長、副總會長、監事長、理
      監事等職，其任期自當選之日起，至多為一年又一月，則
      渠等之任期遲至110年12月15日止已屆滿而當然解任，被
      告北市高中聯合會與被告張文川等六人間之選任關係已因
      重新改選下任會長、理監事而被切斷，成為過去之法律關
      係（最高法院99年度台上字第1641號判決意旨參照）， 
      堪認第19屆理監事選舉、系爭代表大會選舉決議內容本身
      及系爭理監事聯席會之召開均已成為過去之法律關係基礎
      事實，且無影響其他現在之法律關係可言，是以，原告此
      部分之訴係請求確認已過去之法律關係基礎事實，亦非法
      所許。　 　　
四、綜上所述，原告提起本件確認之訴，無即受確認判決之法律
    上利益，而欠缺權利保護必要，應予駁回。茲依民事訴訟法
    第249條第2項之規定，逕以判決駁回原告之訴　　　　
五、訴訟費用負擔之依據：民事訴訟法第78條。　　 　　
中　　華　　民　　國　　111 　年　　8 　　月　31 　　日
                  民事第八庭    法　官　宣玉華
以上正本係照原本作成。
如對本判決上訴，須於判決送達後20日內向本院提出上訴狀。如
委任律師提起上訴者，應一併繳納上訴審裁判費。
中　　華　　民　　國　　111 　年　　8 　　月　31 　　日
                                書記官  林怡秀